臺灣臺中地方法院刑事判決　100年度訴字第761號
公　訴　人　臺灣臺中地方法院檢察官檢察署
被　　　告　吳家恩
　　　　　　許佳純
上　一　人
選任辯護人　鄭志明律師
上列被告因違反臺灣地區與大陸地區人民關係條例案件，經檢察
官提起公訴（99年度偵字第22200號），本院判決如下：
    主  文
吳家恩共同犯臺灣地區與大陸地區人民關係條例第七十九條第四
項之使大陸地區人民非法進入臺灣地區未遂罪，處有期徒刑陸月
，緩刑貳年。
許佳純共同犯臺灣地區與大陸地區人民關係條例第七十九條第四
項之使大陸地區人民非法進入臺灣地區未遂罪，處有期徒刑拾月
，緩刑伍年，並向公庫支付新臺幣貳拾萬元。
    事  實
一、吳家恩與劉淑清（未據檢察官提起公訴）係舊識，因吳家恩
    經濟狀況不佳，年已51歲猶未結婚，劉淑清遂於民國99年1
    、2 月間，打電話詢問吳家恩是否願意充當假結婚之人頭老
    公，幫忙其朋友的母親由大陸來臺灣定居，如吳家恩同意則
    願給付新臺幣（下同）6 萬元作為報酬，吳家恩應允後，劉
    淑清乃於99年3 月間，在住處介紹其朋友許佳純（為大陸地
    區人民，臺灣地區人民之配偶）及許佳純之母親陳玲玲（為
    大陸地區人民）與吳家恩認識。劉淑清、吳家恩、許佳純均
    明知不得使大陸地區人民非法進入臺灣地區，且吳家恩與大
    陸地區女子陳玲玲並無結婚之真意，竟共同基於使陳玲玲得
    以吳家恩配偶之身分來臺團聚，以達非法進入臺灣地區與許
    佳純共同生活之犯意聯絡，由許佳純與吳家恩約定，由許佳
    純負擔吳家恩赴大陸地區辦理結婚手續之機票、臺胞證、護
    照、食宿費用，嗣許佳純交付機票、臺胞證、護照等證件及
    分2 次各給付5000元共1 萬元予吳家恩，吳家恩即於99年4
    月26日搭機前往大陸地區上海市，並與陳玲玲於同年月29日
    在大陸地區上海市東方公證處，虛偽辦理登記結婚手續，同
    時取得大陸地區上海市東方公證處所核發之（2010）滬東證
    台字第1040號結婚公證書，使陳玲玲取得吳家恩形式上配偶
    之地位。吳家恩於99年4 月30日返臺後，許佳純再分2 次各
    給付2000元共4000元之報酬予吳家恩。並由許佳純開車搭載
    吳家恩，由吳家恩持前開資料向政府委託辦理大陸地區文書
    驗證事務之財團法人海峽交流基金會（下稱海基會）辦理該
    結婚公證書之驗證手續，經海基會於99年5 月24日出具核驗
    前開公證書與上海市公證協會寄交之公證書副本相符之證明
    。吳家恩於翌日99年5 月25日持上開文件至內政部入出國及
    移民署專勤事務第二大隊臺中縣專勤隊（現改制為入出國及
    移民署臺中市第二專勤隊，下稱臺中市第二專勤隊）填具保
    證書，表示負擔大陸地區人民進入臺灣地區之保證責任，並
    填具「大陸地區人民入出臺灣地區申請書」，載明吳家恩與
    陳玲玲為配偶關係，以團聚為由，申請准許陳玲玲進入臺灣
    地區。後吳家恩與陳玲玲於99年6 月23日，前往臺中市第二
    專勤隊接受面談，經承辦面談之公務員實質審查後，發覺雙
    方說詞有重大矛盾，無積極事證足認其婚姻為真實，且吳家
    恩無法提供足以維持其本人、家庭成員生活資源之證明，臺
    中市第二專勤隊遂不予許可陳玲玲入境之申請，致無法得逞
    。嗣經吳家恩於99年8 月16日向承辦公務員坦承上述情節，
    始悉上情。
二、案經內政部入出國及移民署臺中市第二專勤隊報告臺灣臺中
    地方法院檢察署檢察官偵查起訴。
    理  由
壹、證據能力之說明：
一、被告吳家恩於警詢、偵查、本院準備程序及審理時所為之自
    白，非出於強暴、脅迫、利誘、詐欺、疲勞訊問、違法羈押
    或其他不正之方法所得，具有任意性，且核與事實相符，依
    刑事訴訟法第156 條第1 項規定，自有證據能力。
二、共同被告吳家恩於臺中市第二專勤隊之詢問筆錄及偵訊筆錄
    ，均具有證據能力：
  (一)按大陸地區人民申請進入臺灣地區團聚、居留或定居者，應
    接受面談、按捺指紋並建檔管理之；未接受面談、按捺指紋
    者，不予許可其團聚、居留或定居之申請。又按入出國及移
    民署執行職務人員為辦理入出國查驗，調查受理之申請案件
    ，並查察非法入出國、逾期停留、居留，從事與許可原因不
    符之活動或工作及強制驅逐出國案件，得行使本章所定之職
    權。前項職權行使之對象，包含大陸地區人民、香港或澳門
    居民，臺灣地區與大陸地區人民關係條例第10條之1 、入出
    國及移民法第63條分別定有明文。是專勤隊之職責係國境內
    面談之執行、外來人口訪查與查察之執行、國境內違法之調
    查、國境監護、臨時收容、移送、強制出境、驅逐出國，為
    依法令關於特定事項，得行司法警察之職權者，依刑事訴訟
    法第231 條第1 項第3 款之規定，為司法警察人員，其所製
    作之筆錄為警詢筆錄。
  (二)次按刑事訴訟法第159 條第1 項規定：「被告以外之人於審
    判外之言詞或書面陳述，除法律有規定者外，不得作為證據
    」，其立法本旨係以證人於審判外之言詞或書面陳述，屬於
    傳聞證據，此項證據，當事人無從直接對於原供述者加以詰
    問，以擔保其真實性，法院亦無從直接接觸證人而審酌其證
    言之憑信性，違背直接審理及言詞審理之原則，除具有必要
    性及信用性情況之除外者外，原則上不認其有容許性，自不
    具證據能力；至所謂具有必要性及信用性情況者，例如刑事
    訴訟法第159 條之1 至第159 條之5 情形，乃例外認其有證
    據能力，然此係指法院未於審判期日傳喚相關證人到庭，案
    件僅能依靠該等證人於審判外之陳述以為判斷之情形，始需
    就該等審判外供述證據嚴格依照刑事訴訟法第159 條之1 至
    第159 條之5 所定要件一一檢視各該證人之供述，作為證據
    之資格。倘法院已依當事人聲請傳喚證人到庭接受檢辯雙方
    及當事人之交互詰問，則法院既已透過直接、言詞審理方式
    檢驗過該證人先前之證詞，當事人之反對詰問權已受到保障
    而得以完全行使，該等審判外證據除有其他法定事由（例如
    ：非基於國家公權力正當行使所取得或私人非法取得等，而
    有害公共利益，即以一般證據排除法則為判斷），應認該審
    判外供述已得透過審判程序之詰問檢驗，而取得作為證據之
    資格，亦即其審判外供述與審判中供述相符部分，顯然已經
    構成具備可信之特別情狀，當然有證據資格（實務上之作用
    常為引用該等陳述與審判中陳述相符，強化該證人供述之可
    信度），其不符部分，作為檢視審判中所為供述可信與否之
    彈劾證據，當無不許之理。甚者，其不符部分倘係於司法警
    察、檢察事務官調查中之供述，作為認定被告犯罪與否或不
    構成犯罪與否之證據，亦僅需依照刑事訴訟法第159 條之2
    規定，斟酌其審判外供述作成外部環境、製作過程、內容、
    功能等情況認為之前供述較為可信，即可取得證據之資格，
    而作為認定事實之證據資格（最高法院94年度台上字第2507
    號、95年度台上字第2515號判決同此意旨）。經查：本件證
    人即共同被告吳家恩業經本院於審判期日傳喚到庭，與被告
    許佳純行交互詰問程序，直接言詞審理檢視其證詞，依前開
    說明，其於臺中市第二專勤隊之詢問筆錄及於偵查時之供述
    ，當然已取得作為證據之資格，相符部分，自有證據能力。
    被告許佳純及其辯護人主張共同被告吳家恩之警詢、偵訊筆
    錄，均無證據能力云云（見本院卷第19頁），尚無可採。
三、刑事訴訟法第159 條至第159 條之5 有關傳聞法則之規定，
    乃對於被告以外之人於審判外之言詞或書面陳述之供述證據
    所為之規範；至於非供述證據之物證、書證，或以科學、機
    械之方式，對於當時狀況所為忠實且正確之記錄，性質上並
    非供述證據，應無傳聞法則規定之適用，如該非供述證據非
    出於違法取得，並已依法踐行調查程序，即不能謂其無證據
    能力。本判決下列所引用之非供述證據，並無證據證明有出
    於違法取得之情形，復經本院依法踐行調查程序，自均有證
    據能力。
四、被告及其辯護人雖主張：內政部入出國及移民署面（訪）談
    結果建議表（見偵卷第56、57頁），不具證據能力云云，惟
    查本判決並未援引上開建議表作為認定犯罪事實之依據，是
    上開證據有無證據能力，即無加以論究之必要。
貳、認定犯罪事實所憑之證據及理由：
一、上揭犯罪事實，業據被告吳家恩於警詢、偵查、本院準備程
    序及審理時均坦承不諱（見偵卷第14至17頁、第105 至108
    頁、本院卷第17頁、第45頁），並有大陸地區人民入出臺灣
    地區申請書、保證書、臺灣地區人民申請大陸地區配偶來臺
    團聚資料表、上海市東方公證處2010年4 月29日結婚公證書
    、財團法人海峽交流基金會（99）中核字057666號證明書、
    吳家恩之旅客出入境記錄查詢、大陸地區人民申請來臺查詢
    、大陸同胞申請來臺查詢、內政部入出國及移民署臺中縣專
    勤隊訪查紀錄表、被告吳家恩住處照片影本4 張、內政部入
    出國及移民署面談紀錄、房屋租賃契約書在卷可稽（見偵卷
    第23至36頁、第39頁、第42頁、第48至49頁、第58至62頁、
    第67至69頁、第78頁），足見被告吳家恩之自白與事實相符
    ，其犯行洵堪認定。
二、訊據被告許佳純固坦承與劉淑清、被告吳家恩認識之事實，
    惟矢口否認有何使大陸地區人民陳玲玲非法進入臺灣地區未
    遂之犯行，辯稱：被告吳家恩與伊母親陳玲玲是真結婚，吳
    家恩去上海之機票係陳玲玲交給伊的，伊未曾給吳家恩任何
    金錢云云（見本院卷第17頁）。惟查：
  (一)被告吳家恩與陳玲玲係假結婚：
    (1)按被告吳家恩自臺中市第二專勤隊99年8 月16日詢問時起
      ，以迄偵查、本院準備程序及審理時均坦承與陳玲玲假結
      婚之事實（見偵卷第14頁、第105 至106 頁、本院卷第17
      頁、第45頁）。衡諸常情，倘被告吳家恩與陳玲玲之結婚
      係屬真正，被告吳家恩據理力爭並提出證據說明已有不及
      ，豈有承認假結婚，而令自己遭受刑事處罰之理。是被告
      吳家恩上開自白，其可信度極高，應堪採信。
    (2)參以被告吳家恩於本院供稱：「劉淑清打電話給我，問我
      是不是願意幫忙陳玲玲來臺灣，之後劉淑清就聯絡我與陳
      玲玲見面，見面的地點是在劉淑清家裡，當時許佳純在場
      」（見本院卷第18頁）；核與其於偵查時證稱：99年3 月
      在劉淑清那裡認識許佳純，一開始劉淑清就說要假結婚，
      才介紹許佳純及陳玲玲給伊認識，劉淑清是在99年1 、2
      月間打電話給伊，說要幫忙人家過來臺灣，3 月找我跟許
      佳純去她家談假結婚的事，是劉淑清在電話中跟伊說，如
      果伊答應假結婚要給伊6 萬元，伊答應後，劉淑清才帶許
      佳純跟伊談辦理去上海的事等語一致（見偵卷第107 頁）
      ，足見被告吳家恩與陳玲玲確係假結婚，渠等結婚之目的
      係在幫忙陳玲玲來臺灣長期居留，實無結婚之真意。
    (3)再者，據被告吳家恩於本院證稱：伊第一次看到陳玲玲係
      99年3 月間在劉淑清家裡；當時劉淑清的公婆均在場；在
      伊99年4 月26日前往上海前，伊與陳玲玲在臺灣見過2 、
      3 次面，第一次在劉淑清家裡，其餘的都在許佳純店裡等
      語（見本院卷第45頁反面、第46頁），則被告吳家恩與陳
      玲玲既僅見過2 、3 次面，第一次見面當時復有被告許佳
      純、劉淑清、劉淑清之公婆等多人在場，其餘1 、2 次則
      在被告許佳純店裡見過面，亦即被告吳家恩與陳玲玲未曾
      單獨見過面，被告吳家恩旋即在相識1 個月左右，於99年
      4 月29日前往上海市與陳玲玲辦理登記結婚，顯悖於常情
      ，實難認被告吳家恩與陳玲玲有何發生感情，並進而決意
      結婚之機會與可能。況再徵諸被告吳家恩於本院證稱：伊
      到上海後，在陳玲玲家住了3 個晚上，這3 個晚上伊並未
      與陳玲玲同房；伊沒有給陳玲玲聘金、金飾；金戒指是許
      佳純拿給她媽媽陳玲玲的，並未經過伊手等語（見本院卷
      第47頁反面、第48頁）；於偵查中證稱：伊並未送陳玲玲
      戒指，是許佳純拿1 個戒指給伊，戒指是要給移民署看的
      ，是面談前給的，面談後還給許佳純等語（見偵卷第107
      頁），核均與被告吳家恩自白其與陳玲玲係假結婚之情不
      謀而合，否則豈有新婚而未同房，且須以戒指矇騙移民署
      面談人員之理。從而被告吳家恩與陳玲玲顯無結婚之真意
      ，要屬無疑。
    (4)審諸被告吳家恩係47年12月15日生，於本件案發時年已51
      歲，未曾結過婚，再觀其係以臨時工維生，經濟勉持、國
      中畢業之生活狀況（見偵卷第13頁），益徵被告吳家恩應
      係因經濟拮据，工作收入不穩定，且學歷不高僅國中畢業
      ，致難以覓得伴侶。反觀陳玲玲係高中畢業，自上海市國
      棉廠退休，經濟狀況良好，此有大陸地區人民入出臺灣地
      區申請書在卷可參（見偵卷第23頁），則被告吳家恩與陳
      玲玲間不論係學歷或經濟狀況等均差距懸殊，其婚姻之真
      實性已非無疑。又陳玲玲於99年4 月29日與被告吳家恩登
      記結婚後，竟於數日後99年5 月4 日與其前夫許燕柏一同
      來臺探親（探視女兒許佳純），而非探視夫婿吳家恩，並
      與前夫許燕柏於99年7 月3 日一同離境，此有大陸同胞申
      請來台查詢在卷可證（見偵卷第42頁）；況此次來臺期間
      陳玲玲與許燕柏又均居住在被告許佳純之工作室，陳玲玲
      並未與被告吳家恩同住，上情亦據被告許佳純供承在卷（
      見偵卷第116 頁），則倘陳玲玲與被告吳家恩之結婚為真
      正，陳玲玲豈有未與被告吳家恩同住之理，由此亦徵陳玲
      玲與被告吳家恩確無結婚之真意。
    (5)被告吳家恩固於99年6 月23日在臺中市第二專勤隊面談時
      先稱：是99年3 月間，伊去朋友劉淑清家裡自己認識陳玲
      玲，沒有人介紹，沒有收介紹費用，結婚費用3 萬元云云
      （見偵卷第59頁）；繼於99年8 月16日在臺中市第二專勤
      隊詢問時改稱：伊在99年3 月左右，在朋友劉淑清家裡認
      識陳玲玲，陳玲玲的女兒許佳純問伊出國4 天期間吃玩住
      費用都免費招待，並有6 萬元酬勞，充當假結婚的人頭老
      公要不要，伊答應許佳純的提議赴大陸結婚，並先領取1
      萬元，陳玲玲入境後餘款付清云云（見偵卷第15頁）；再
      於偵查中具結證稱：是劉淑清在電話中跟伊說，如果伊答
      應假結婚，要給伊6 萬元，伊答應以後，劉淑清才帶許佳
      純跟伊談辦理去上海的事情，伊認為是報酬，因為劉淑清
      說有6 萬元報酬等語（見偵卷第105 至106 頁）。關於伊
      如何認識陳玲玲及6 萬元酬勞係何人向伊所提等節，固前
      後所述不一。惟查，99年6 月23日在臺中市第二專勤隊面
      談時，本案尚未東窗事發，被告吳家恩為使陳玲玲能順利
      入境，其所為之陳述，自係虛假而難採信。即至臺中市第
      二專勤隊發現被告吳家恩與陳玲玲恐有假結婚之嫌，展開
      調查後，被告吳家恩始於99年8 月16日臺中市第二專勤隊
      詢問時為部分真實之陳述，僅關於劉淑清是否涉嫌共同犯
      罪部分，基於伊原為劉淑清父親之員工，與劉淑清係屬舊
      識，唯恐劉淑清因本案遭受刑事追訴，因而供稱6 萬元酬
      勞係伊與許佳純約定者。即至檢察官偵查時，被告吳家恩
      乃基於證人之地位具結而為證述，為免自己觸犯偽證罪，
      被告吳家恩終不得不供出實情，此乃人性使然。是被告吳
      家恩自偵查起至本院所供證之內容，應皆屬真實，而堪採
      信。至其於臺中市第二專勤隊面談及詢問時所述，因有某
      些因素之考量，是其於此時所為迴謢被告許佳純及劉淑清
      之供述，皆不可採信。稽此本案自不能僅因被告吳家恩之
      前開供述不一致，即率予排除其可信性。
    (6)被告吳家恩於99年8 月16日臺中市第二專勤隊詢問時固稱
      ：伊答應許佳純提議赴大陸結婚，並先領取1 萬元，陳玲
      玲入境後餘款付清，回臺灣後伊有拿人頭費4000元云云（
      見偵卷第15至16頁）；繼於偵查時改稱：伊要去上海之前
      ，許佳純有給伊5000元，上海回臺後又給伊5000元，6 月
      中旬給伊2000元，6 月17日伊向許佳純拿2000元云云（見
      偵卷第105 頁）；再於本院證稱：伊去上海之前就向許佳
      純拿了5000元，要去上海的前一天晚上，伊再跟許佳純拿
      了5000元，從上海回臺後，伊再跟許佳純拿了2 次，每次
      各2000元等語（見本院卷第46頁反面）。關於被告許佳純
      給付報酬之時間及金額前後供述有所出入，惟查，被告吳
      家恩就許佳純何時給付給伊若干元等細節記憶有所模糊，
      尚屬情理之常，然其就總共向被告許佳純收取1 萬4000元
      一節，則所述前後均屬一致，而被告就收取現金之時間及
      每次金額多寡等細節記憶模糊，然就收取之總額記憶較為
      清楚，亦符合一般生活經驗法則。是本件亦不能僅因被告
      吳家恩上開供證詞稍有出入，即認其供證詞全無可採。
    (7)至於陳玲玲與許佳純之父親許燕柏已於96年1 月25日離婚
      一節（見本院卷第23頁），縱屬真正，亦難因此即認陳玲
      玲與被告吳家恩之結婚係屬真正，併此敘明。
    (8)被告許佳純雖辯稱：陳玲玲既得以探親名義進入臺灣，何
      須再以假結婚方式來臺云云（見本院卷第18頁）。惟查，
      陳玲玲固得以探親名義申請進入臺灣地區，然依98年6 月
      8 日修正前大陸地區人民進入臺灣地區許可辦法第20條第
      1 項第1 款、第2 款規定，探親停留期間不得逾1 個月，
      必要時得申請延期1 次，期間不得逾1 個月，每年總停留
      期間不得逾2 個月；團聚停留期間不得逾6 個月，必要時
      得申請延期，每次延期不得逾6 個月，每次來臺總停留期
      間不得逾2 年，亦即探親停留期間最長為2 個月，團聚停
      留期間最長為2 年。98年8 月12日修正前大陸地區人民進
      入臺灣地區許可辦法第20條第1 項第1 款、第2 款規定，
      探親停留期間不得逾2 個月，並不得辦理延期，每年來臺
      不得逾3 次；團聚停留期間不得逾6 個月，必要時得申請
      延期，每次延期不得逾6 個月，每次來臺總停留期間不得
      逾2 年，亦即探親停留期間每年最長為6 個月，團聚停留
      期間最長為2 年。99年1 月15日修正之大陸地區人民進入
      臺灣地區許可辦法第20條第1 項第1 款、第2 款規定，探
      親停留期間不得逾2 個月，並不得辦理延期，每年來臺不
      得逾3 次；團聚停留期間不得逾6 個月，亦即探親停留期
      間每年最長為6 個月，團聚停留期間最長雖亦為6 個月，
      然既無庸辦理延期，亦無申請次數之限制。二者相較，陳
      玲玲自有利用假結婚方式來臺停留之動機。被告前開抗辯
      ，自非可採。是被告許佳純因考量母親陳玲玲已與父親許
      燕柏離婚，且僅有伊一名女兒（無其他子女），此業據被
      告許佳純供述在卷（見偵卷第115 頁），為達到與母親共
      同生活之目的，因而安排策劃陳玲玲與被告吳家恩假結婚
      ，衡情要與常理無違。從而被告吳家恩與陳玲玲確係假結
      婚，足堪認定。
  (二)被告許佳純與吳家恩間，就使大陸地區人民陳玲玲非法進入
    臺灣地區之犯行，具有犯意聯絡及行為分擔，為共同正犯：
    據被告吳家恩於本院證稱：最初是劉淑清先用電話跟伊說願
    不願意幫忙人家來臺灣，後來是許佳純跟伊說這個案子要怎
    麼辦怎麼辦，許佳純要伊辦理護照，且說上海那邊已經有準
    備了什麼事情；伊跟許佳純有說到結婚要如何辦理的事宜，
    是在許佳純的店裡說的；99年3 月間在劉淑清家裡，伊與陳
    玲玲談話的內容就是談一些初次見面的話，真正談到結婚的
    事情是在許佳純店裡；這件事情都是伊與許佳純談的，陳玲
    玲很少開口，伊去許佳純店裡時，他們很忙，除了見面談也
    有用電話和許佳純談；伊與許佳純談話的內容，譬如機票伊
    請許佳純辦理，旅行社說要見伊，伊就與許佳純一起去旅行
    社，還有如何去上海的事情；伊到大陸的通行證及護照都是
    許佳純幫伊辦理的；伊有跟許佳純說台胞證的錢由許佳純出
    ，護照的錢因為伊以後可能還要出國，所以伊出，但是許佳
    純說連護照的錢都不用伊出；伊向許佳純說台胞證的錢由許
    佳純出，是因為伊沒什麼錢，且辦理假結婚，台胞證應該要
    對方出；機票是許佳純拿給伊的；伊去上海之前就向許佳純
    拿了5000元，要去上海的前一天晚上，伊再跟許佳純拿了50
    00元，從上海回臺後，伊再跟許佳純拿了2 次，每次各2000
    元；伊向許佳純拿上開1 萬4000元是因為伊比較沒錢，且這
    是伊與她媽媽假結婚的關係；伊與陳玲玲至臺中市第二專勤
    隊面談時，陳玲玲是有戴著金戒指，是許佳純拿給她媽媽陳
    玲玲的，金戒指沒有經過伊的手等語（見本院卷第45頁正反
    面、第46頁正反面、第48頁），則被告吳家恩既均與許佳純
    談論與陳玲玲假結婚之事，並由許佳純交付至上海之機票、
    代為辦理通行證及護照，且費用均由許佳純負擔，被告吳家
    恩前往上海之旅費共1 萬元亦係由許佳純支付，被告吳家恩
    返臺後更向許佳純拿取伊與陳玲玲假結婚之代價4000元，即
    至專勤隊面談時用以矇騙面談人員之金戒指，亦係由許佳純
    準備。益徵被告吳家恩與陳玲玲假結婚一事，係由被告許佳
    純安排策劃，至堪認定。其與被告吳家恩就使大陸地區人民
    陳玲玲非法進入臺灣地區，自具有犯意聯絡及行為分擔，為
    共同正犯。
  (三)劉淑清與被告許佳純、吳家恩間，就使大陸地區人民陳玲玲
    非法進入臺灣地區之犯行，亦具有犯意聯絡及行為分擔，為
    共同正犯：
    (1)依被告吳家恩於本院證稱：劉淑清打電話給伊，要伊幫忙
      她朋友來臺灣；伊去劉淑清家裡與陳玲玲第一次見面，是
      劉淑清打電話跟伊說要與陳玲玲見面；是劉淑清用電話跟
      伊說6 萬元是假結婚的酬勞；伊因為與陳玲玲辦理結婚手
      續，一共與劉淑清電話聯絡過2 、3 次，劉淑清答應要給
      伊6 萬元，是在99年1 月到2 月之間，劉淑清介紹陳玲玲
      之前等語（見本院卷第48、47、50頁），則劉淑清既明知
      陳玲玲係大陸地區人民，卻拜託被告吳家恩以假結婚方式
      幫忙陳玲玲來臺，並居間介紹渠等認識，且代為傳達假結
      婚之報酬，足見劉淑清明知陳玲玲乃大陸地區人民，不得
      以假結婚之非法方式進入臺灣地區，竟仍居間介紹陳玲玲
      與被告吳家恩認識，並居間傳達告知被告吳家恩假結婚之
      報酬為6 萬元，足徵劉淑清就使大陸地區人民陳玲玲非法
      進入臺灣地區之犯行，與被告許佳純、吳家恩間，具有犯
      意聯絡及行為分擔，為共同正犯。
    (2)衡以被告吳家恩係在證人劉淑清父親那邊工作，與劉淑清
      間彼此知道聯絡電話，此業據被告吳家恩於本院證述在卷
      （見本院卷第50頁正反面、偵卷第123 頁），核與證人劉
      淑清於本院證稱：被告吳家恩係伊父親請的工人，伊從80
      年認識被告吳家恩到現在，有段時間沒有聯絡，是這2 、
      3 年才開始聯絡的等語相符（見本院卷第52頁），則被告
      吳家恩與劉淑清既係舊識，且無恩怨仇隙，被告吳家恩自
      無故為虛偽證詞陷害劉淑清之理，是被告吳家恩就劉淑清
      涉案部分所為之供述，應屬真實，而堪採信。
三、被告許佳純固聲請傳喚陳玲玲為證人云云（見本院卷第18頁
    反面）。惟查，本案依被告吳家恩之前揭證詞及其他事證，
    已足以認定陳玲玲與被告吳家恩係假結婚，已如前述。是本
    案事證已臻明確，並無再行傳喚證人陳玲玲到庭訊問之必要
    ，附此敘明。
四、綜上所述，被告許佳純所為前開辯解，均係飾卸之詞，不足
    採信。本件事證明確，被告吳家恩、許佳純共同使大陸地區
    人民陳玲玲非法進入臺灣地區未遂之犯行，洵堪認定，應依
    法論科。
參、論罪科刑之理由：
一、按臺灣地區與大陸地區人民關係條例第79條第1 項、第2 項
    對於違反同條例第15條第1 款所定使大陸地區人民非法進入
    臺灣地區之處罰，旨在防止大陸地區人民非法進入臺灣地區
    ，以維護臺灣地區之安全與安定。所稱「非法」，自應從實
    質上之合法性予以判斷，凡評價上違反法秩序之方法，均屬
    非法。參照行政程序法第119 條第1 款、第2 款規定，受益
    人以詐欺、脅迫或賄賂方法，使行政機關作成行政處分者；
    或對重要事項提供不正確資料或為不完全陳述，致使行政機
    關依該資料或陳述而作成行政處分者，其信賴不值得保護。
    故在大陸地區通謀虛偽結婚，以不實之結婚證明辦理相關戶
    籍登記、入境等手續，憑以進入臺灣地區，其所持之入境許
    可文件雖係入出境主管機關所核發，形式上為合法，惟既係
    以詐欺方法而取得，即不具實質上之合法性，仍屬非法進入
    臺灣地區（最高法院92年度台上字第40號、97年度台上字第
    5928號、98年度台上字第1716號、99年度台上字第3927號判
    決意旨可資參照）。
二、查被告吳家恩、許佳純為使大陸地區人民陳玲玲形式上能合
    法進入臺灣，明知被告吳家恩與陳玲玲無結婚真意，仍安排
    策劃被告吳家恩至中國大陸地區上海市，與大陸地區人民陳
    玲玲虛偽辦理結婚登記手續，徒具合法結婚之形式外觀，無
    非為規避我國政府對大陸地區人民入境之管制措施，是被告
    吳家恩、許佳純共同以詐欺手段，取得形式上合法文件欲使
    大陸地區女子陳玲玲得以進入臺灣，實質上仍不具合法性，
    自屬非法無訛。又查被告許佳純係為與其母親陳玲玲在臺灣
    共同生活之目的，而為上開行為，自無營利之意圖。而被告
    吳家恩雖基於6 萬元之報酬，而願與陳玲玲假結婚，然此係
    受到劉淑清之遊說，欲使陳玲玲得以合法進入臺灣地區與許
    佳純共同生活為目的，亦非基於意圖營利之犯意而充當結婚
    人頭。是核被告吳家恩、許佳純所為，均係犯臺灣地區與大
    陸地區人民關係條例第79條第4 項、第1 項、第15條第1 款
    之使大陸地區人民非法進入臺灣地區未遂罪。被告吳家恩、
    許佳純與劉淑清間，就上開犯行，彼此間有犯意聯絡及行為
    分擔，均為共同正犯。
三、被告吳家恩、許佳純已著手實行使大陸地區人民非法進入臺
    灣地區之行為，而未發生確實進入臺灣地區之結果，為未遂
    犯，爰均依刑法第25條第2 項之規定，按既遂犯之刑減輕之
    。
四、爰審酌被告吳家恩、許佳純共同使大陸地區人民陳玲玲非法
    進入臺灣地區之行為，嚴重影響國家安全及社會秩序之安定
    ，行為殊屬不當，應予非難；另兼衡渠等係基於使陳玲玲得
    以進入臺灣地區與被告許佳純長久共同生活為目的，並非意
    在從事不法活動，所生之損害尚非鉅大；及被告吳家恩自始
    坦承犯行，供出實情之犯後態度，被告許佳純則始終否認犯
    行，犯後態度不佳，未見悔意；暨渠等犯罪之手段、前均無
    任何犯罪紀錄之品行、生活狀況、智識程度、大陸地區人民
    陳玲玲事後並未入境臺灣，尚未發生實害等一切情狀，分別
    量處如主文第1 、2 項所示之刑。
五、被告吳家恩、許佳純前未曾因故意犯罪受有期徒刑以上刑之
    宣告，有臺灣高等法院被告前案紀錄表附卷可佐，渠等因一
    時失慮而觸犯刑罰法律，信渠等經此偵審程序及科刑之教訓
    ，已能知所警惕，而無再犯之虞，本院因認對渠等所宣告之
    刑以暫不執行為適當，爰併宣告被告吳家恩緩刑2 年、被告
    許佳純緩刑5 年。又本院為使被告許佳純能深知警惕，綜合
    考量其身分、地位、經濟狀況及犯罪情節，以命其履行一定
    負擔為宜，爰依刑法第74條第2 項第4 款之規定，命其向公
    庫支付如主文第2 項所示之金額，期使其確切明瞭其行為所
    造成之損害，培養正確法治觀念。
肆、劉淑清就前開使大陸地區人民陳玲玲非法進入臺灣地區未遂
    部分，與被告吳家恩、許佳純具有犯意之聯絡與行為之分擔
    ，為共同正犯，其所涉臺灣地區與大陸地區人民關係條例第
    79條第4 項、第1 項、第15條第1 款之使大陸地區人民非法
    進入臺灣地區未遂之罪嫌，應由檢察官另行偵查，附此敘明
    。
據上論斷，應依刑事訴訟法第299 條第1 項前段，臺灣地區與大
陸地區人民關係條例第15條第1 款、第79條第4 項、第1 項，刑
法第11條前段、第28條、第25條、第74條第1 項第1 款、第2 項
第4 款，判決如主文。
本案經檢察官葉芳如到庭執行職務
中    華    民    國    100    年     5   月    13    日
                  刑事第六庭  審判長法  官  鍾堯航
                                    法  官  李立傑
                                    法  官  黃佩韻
以上正本證明與原本無異。
如不服本判決，應於收受判決後10日內向本院提出上訴書狀，並
應敘述具體理由。其未敘述上訴理由者，應於上訴期間屆滿後20
日內向本院補提理由書（均須按他造當事人之人數附繕本）「切
勿逕送上級法院」。
                                    書記官  林柏名
中    華    民    國   100    年    5     月    13    日
附錄本案論罪科刑法條
臺灣地區與大陸地區人民關係條例第15條
下列行為不得為之：
一、使大陸地區人民非法進入臺灣地區。
二、明知臺灣地區人民未經許可，而招攬使之進入大陸地區。
三、使大陸地區人民在臺灣地區從事未經許可或與許可目的不符
    之活動。
四、僱用或留用大陸地區人民在臺灣地區從事未經許可或與許可
    範圍不符之工作。
五、居間介紹他人為前款之行為。
臺灣地區與大陸地區人民關係條例第79條
違反第十五條第一款規定者，處1 年以上7 年以下有期徒刑，得
併科新臺幣1 百萬元以下罰金。
意圖營利而犯前項之罪者，處3 年以上10年以下有期徒刑，得併
科新臺幣5 百萬元以下罰金。
前二項之首謀者，處5 年以上有期徒刑，得併科新臺幣1 千萬元
以下罰金。
前三項之未遂犯罰之。
中華民國船舶、航空器或其他運輸工具所有人、營運人或船長、
機長、其他運輸工具駕駛人違反第十五條第一款規定者，主管機
關得處該中華民國船舶、航空器或其他運輸工具一定期間之停航
，或廢止其有關證照，並得停止或廢止該船長、機長或駕駛人之
職業證照或資格。中華民國船舶、航空器或其他運輸工具所有人
，有第一項至第四項之行為或因其故意、重大過失致使第三人以
其船舶、航空器或其他運輸工具從事第一項至第四項之行為，且
該行為係以運送大陸地區人民非法進入臺灣地區為主要目的者，
主管機關得沒入該船舶、航空器或其他運輸工具。所有人明知該
船舶、航空器或其他運輸工具得沒入，為規避沒入之裁處而取得
所有權者，亦同。
前項情形，如該船舶、航空器或其他運輸工具無相關主管機關得
予沒入時，得由查獲機關沒入之。